【裁判字號】    99,台上,2388
【裁判日期】    990422
【裁判案由】    家暴妨害性自主
【裁判全文】
最高法院刑事判決            九十九年度台上字第二三八八號
上  訴  人  台灣高等法院台南分院檢察署檢察官
被      告  甲○○
選任辯護人  蘇正信律師
上列上訴人因被告家暴妨害性自主案件，不服台灣高等法院台南
分院中華民國九十七年三月二十七日第二審判決（九十六年度上
訴字第一一六四號，起訴案號：台灣台南地方法院檢察署九十四
年度偵字第四七八七、一四二０五號），提起上訴，本院判決如
下：
    主  文
原判決撤銷，發回台灣高等法院台南分院。
    理  由
本件原判決撤銷第一審關於被告甲○○之科刑判決，改判諭知被
告無罪，固非無見。
惟查：(一)、證據之取捨、證明力之判斷及事實之認定，雖屬事實
審法院自由判斷之職權，但此項職權之行使，應受客觀存在之經
驗法則、論理法則所支配，方為適法，此觀刑事訴訟法第一百五
十五條第一項規定自明。又供述證據縱有先後不符或彼此歧異，
究竟何者為可採，法院本得斟酌各情，作合理之比較，依據經驗
與論理法則予以判斷，定其取捨，若其基本事實之陳述與真實性
無礙時，仍非不可採信，非謂一有不符或矛盾，即應認其全部均
為不可採納。本件原判決以被告無公訴意旨所載妨害性自主之犯
行，雖於理由內記載證人即被害人Ｂ女（真實姓名、年籍詳卷）
分別於卷附告訴狀、警詢及偵審時指陳遭被告強制猥褻及性交之
地點，或為「○○市○○路與○○街口旁高速公路涵洞下」，或
為「○○市○○街與○○二街路口之○○街轉角上」，並以上揭
「涵洞下」與「涵洞內」乃同義，即認被害人關於遭性侵害地點
之陳述前後歧異，而為被告有利之認定（見原判決第三、四頁五
(一)）。惟稽之卷證，被害人於偵查時證稱被告性侵之地點為涵洞
下面（那邊），附近在施工（見第五八九號偵查卷第二五頁正背
面），於原審亦指稱案發當時地點附近在施工（見原審卷第七一
頁）。如果均無訛，被害人似係指證遭性侵之地點附近有施工，
究所稱「涵洞下面」，是否係指案發時涵洞附近且周遭有施工之
處？與其後所稱「○○街與○○二街路口之○○街轉角上」之地
點，有無關連性？俱與判斷被害人所指遭被告性侵害地點之證詞
是否可採，非無關聯。乃原判決未斟酌被害人供述各情詳予調查
，本於客觀存在之經驗與論理法則予以判斷，定其取捨，遽以上
詞，逕為被害人關於被害地點之陳述出入甚大，其供述均不足為
不利於被告之認定，自嫌速斷，其自由判斷職權之行使，亦有悖
證據法則之違誤。(二)、認定事實之證據，必須就卷內相關聯之證
據資料，予以整體之觀察判斷，不得將有關聯性之證據割裂，就
各個證據為單獨之評價判斷。本件依卷內資料，被害人關於遭性
侵地點前後之指訴固未儘一致，但就「民國九十三年十一月十七
日晚間遭被告強制撫摸胸部」，及「先後於九十三年十一月二十
日晚間十時許、同年月二十七日晚間十時許及同年月三十日晚間
十時餘許遭被告以身體強壓之強暴方法卸其褲子，連續強制性交
得逞」之主體基本事實，前後指訴似無矛盾不符之處。而依卷附
測謊報告書及測謊鑑定過程參考資料，被告及被害人均經法務部
調查局施以測謊，被告就「在車上其未撫摸被害人胸部」、「在
車上其未對被害人性交」及「其未脫過被害人內褲」等問題，經
測試呈情緒波動反應，研判有說謊；被害人就「在車上其有遭性
侵害」之問題，經測試無情緒波動反應，研判未說謊等情（見第
四七八七號偵查卷第六八至七八頁），與被害人指述情節亦屬相
符。而證人Ａ女（真實姓名、年籍詳卷）固於第一審審理時就卷
附診斷書所載被害人處女膜有陳舊性裂傷一節，證稱係被害人於
國中上體育課，因打球摔倒，後腳跟撞及下體所致，被害人返家
有告知其事等旨（見第一審卷第六九、七十頁），惟業經被害人
否認（同上卷第一二八頁），並證稱並未與其他人發生性關係（
同上卷第一三六頁，第五八九號偵查卷第二六頁）；再參酌Ａ女
於案發後自行繕具因被害人遭被告毆打懷恨在心，乃惡意誣指被
告性侵等旨字條，要求被害人照抄後提出為證（見第五八九號偵
查卷第三三、三五頁，第一審卷第六四、六五至六八頁）等情綜
合觀之，被害人之指訴，是否全屬子虛而不足採信，即非全無斟
酌餘地。實情為何？為明真相，並維公平正義，自應詳予查明，
原審未根究明白，細心剖析，復未綜合全案卷證，為整體之觀察
判斷，竟將具互補性之證據割裂審查，就各個證據單獨予以評價
，而以被害人前後指訴案發地點出入甚大、被性侵或與人發生性
關係或運動傷害或意外等均有可能造成處女膜裂傷、測謊鑑定結
果不得採為有罪判決之唯一憑據云云，遽為被告無罪之諭知，除
嫌速斷外，與證據法則亦難謂無違。檢察官上訴意旨執以指摘原
判決不當，非無理由，應認有撤銷發回更審之原因。另原判決後
，被告身分證字號已為變更，附此敘明。
據上論結，應依刑事訴訟法第三百九十七條、第四百零一條，判
決如主文。
中    華    民    國  九十九  年    四    月  二十二  日
                      最高法院刑事第十一庭
                          審判長法官  石  木  欽
                                法官  洪  佳  濱
                                法官  韓  金  秀
                                法官  段  景  榕
                                法官  周  煙  平
本件正本證明與原本無異
                                      書  記  官
中    華    民    國  九十九  年    四    月  二十六  日
                                                       s

司法院資訊處製作；財團法人民間司法改革基金會備份。
